臺灣新竹地方法院民事裁定  
109年度消債更字第128號
聲  請  人  
即債務人    彭雅鈴  
代  理  人  戴愛芬律師
上列當事人聲請消費者債務清理事件，本院裁定如下：
    主  文
債務人甲○○自中華民國一一○年三月十七日上午十一時起開始更
生程序。
命司法事務官進行本件更生程序。
    理  由
一、按債務人對於金融機構負債務者，在聲請更生或清算前，應
    向最大債權金融機構請求協商債務清償方案，或向其住、居
    所地之法院或鄉、鎮、市、區調解委員會聲請債務清理之調
    解，消費者債務清理條例（下稱消債條例）第151條第1項定
    有明文。次按，債務人不能清償債務或有不能清償之虞，且
    無擔保或無優先權之債務總額未逾新臺幣（下同）12,000,0
    00元者，於法院裁定開始清算程序或宣告破產前，得向法院
    聲請更生；法院開始更生程序之裁定，應載明其年、月、日
    、時，並即時發生效力，消債條例第3條、第42條第1項、第
    45條第1項分別定有明文。法院裁定開始更生或清算程序後
    ，得命司法事務官進行更生或清算程序，必要時得選任律師
    、會計師或其他適當之自然人或法人一人為監督人或管理人
    ，同條例第16條第1項亦有明文。
二、本件聲請意旨略以：
　　聲請人前有不能清償債務之情事，而積欠債務總額共計2731
    ,263元，聲請人前於本院向最大債權銀行即台新國際商業銀
    行股份有限公司（下稱台新銀行）進行債務前置調解，台新
    銀行提出以債權金額分180期、0利率、每期清償10,142元之
    還款方案，惟聲請人表示無法負擔清償，以致前置調解不成
    立，爰依消債條例請求裁定准許更生等語。
三、經查：
㈠、聲請人提出本件更生程序之聲請前，曾於109年11月間於本院
    向債權人聲請債務前置調解，惟聲請人表示無法負擔金融機
    構提出之還款方案，以致前置調解不成立乙情，有調解程序
    筆錄附於本院109年度司消債調字第221號案卷可稽（調解卷
    第57頁），經核屬實，堪認聲請人已依消債條例之規定聲請
    前置調解未能成立。是以，本件聲請人所為本件更生聲請可
    否准許，即應綜衡聲請人之全部收支、信用、財產及勞力（
    技術）、年齡等狀況，審究其現況是否有不能清償債務或有
    不能清償之虞之情事而定。
㈡、關於聲請人之財產收入及支出部分：聲請人名下除財產總額1
    0,000元及16筆有效保單（包含15筆個人保險及1筆團體保險
    ）外，別無其他財產，此有本院依職權調查聲請人之法務部
    —高額壽險資訊連結作業表及稅務電子閘門財產所得調件明
    細表等件附卷可憑（本院卷第41-53頁）；又聲請人陳稱其
    現擔任國泰人壽之行政兼職，109年6月至11月實領薪資分別
    為29,610元、34,536元、27,899元、19,858元、20,954元、
    32,557元，沒有獎金，其平均實領薪資為27,569元【計算式
    ：（29,610＋34,536＋27,899＋19,858＋20,954＋32,557）÷6＝27
    ,569元】，另聲請人陳報其每月領有低收入戶補助2,820元
    、托育津貼7,500元、低收入戶扶助6,358元、育兒津貼3,50
    0元等語，有聲請人提出之在職證明書、存摺明細、薪資明
    細表、訊問筆錄在卷可佐（本院卷第85-101、223-224頁）
    ，則本院暫以聲請人每月平均薪資27,569元，加計領取之補
    助共47,747元（計算式：27,569＋2,820＋7,500＋6,358＋3,500
    ＝47,747元），作為計算聲請人目前償債能力之依據；另聲
    請人主張其每月生活必要支出為：膳食費6,000元、電費及
    電信費3,561元、2名女兒扶養費6,000元、托育費10,000元
    ，總計：25,561元（調解卷第10-11頁）。經查，本院審認
    聲請人所主張之每月生活必要支出數額尚與一般生活水準所
    應支出之金額相當，且並未逾行政院衛生福利部110年度每
    人每月必要生活費用，包含扶養負擔2名未成年子女之一半
    標準（110年度每月最低生活費一覽表，本院卷第頁），則
    本件聲請人主張每月生活必要支出為25,561元範圍內尚為合
    理。　
㈢、綜上，以聲請人每月收入約47,747元，扣除每月生活必要支
    出25,561元觀之，雖餘22,186元可供清償，惟參以本件全體
    債權人之陳報，聲請人目前積欠之債務數額合計約6,188,93
    3元，此有債權人提出之陳報狀在卷可參（調解卷第48、51
    頁、本院卷第149-153、157-159、161、167-215頁），以聲
    請人每月所得餘額22,186元，比照金融機構提供債務人最優
    惠還款方案180期、0利率所核算，聲請人仍無力清償其所積
    欠之債務（計算式：22,186×180＝3,993,480元），更遑論聲
    請人現積欠之債務，其利息部分仍持續增加中，聲請人顯有
    不能清償債務之情事存在，堪認聲請人客觀上經濟狀況已有
    不能清償債務之情形，而有藉助更生制度調整其與債權人間
    之權利義務關係以重建其經濟生活之必要。
㈣、再查，就聲請人主張每月須支出2名女兒扶養費之部分，查聲
    請人女兒為92年9月12日生，現年17歲，距法定成年年紀非
    遠，應無受長期扶養之必要，此有戶籍謄本在卷可稽(調解
    卷第23頁)，本院應由司法事務官另行裁定分階段清償之更
    生方案，方屬合理。
四、綜上所述，聲請人係一般消費者，其已達不能清償債務之程
    度，其中無擔保或無優先權之債務未逾12,000,000元，且未
    經法院裁定開始清算程序或宣告破產；又查無消費者債務清
    理條例第6條第3項、第8條或第46條各款所定駁回更生聲請
    之事由存在，則聲請人聲請更生，即應屬有據。本件聲請人
    聲請更生既經准許，併依上開規定命司法事務官進行本件更
    生程序，爰裁定如主文。至聲請人於更生程序開始後，應提
    出足以為債權人會議可決或經法院認為公允之更生方案以供
    採擇，而司法事務官於進行本件更生程序、協助債務人提出
    更生方案時，亦應依債務人之薪資變化、社會常情及現實環
    境衡量債務人之償債能力，並酌留其生活上應變所需費用，
    進而協助債務人擬定允當之更生方案，始符消債條例重建債
    務人經濟生活之立法目的，附此敘明。　　
中　　華　　民　　國　　110 　年　　3 　　月　　17　　日
                  民事第二庭    法　官　林麗玉
以上正本係照原本作成。
本件不得抗告。
中　　華　　民　　國　　110 　年　　3 　　月　　17　　日
                                書記官　郭春慧